臺灣高雄地方法院民事裁定
108年度消債清字第65號
聲  請  人  廖鳴賢  
0000000000000000

上列當事人因消費者債務清理事件聲請清算，本院裁定如下：
    主  文
聲請人廖鳴賢自中華民國一百零八年七月二十九日下午四時起開
始清算程序。
命司法事務官進行本件清算程序。
    理  由
一、聲請意旨略以：伊無力清償債務，曾聲請調解但不成立，爰
    聲請准予清算等語。
二、按「債務人不能清償債務或有不能清償之虞者，得依本條例
    所定更生或清算程序，清理其債務。」消費者債務清理條例
    （下稱本條例）第3 條定有明文。衡以消費者與金融機構間
    債之關係之發生，係依契約自由原則及相互間之信賴為基礎
    ，此為社會經濟活動得以維繫及發展之重要支柱，債務人經
    濟窘迫，固不應任其自生自滅，債權人一方之利益，仍不能
    因之摒棄不顧。是債務人於協商程序中，自應本於個人實際
    財產及收支狀況，依最大誠信原則，商討解決方案。如終究
    不能成立協商，於聲請更生或清算時，法院審酌上開條文所
    謂「不能清償或有不能清償之虞」，應綜衡債務人全部收支
    、信用及財產狀況，評估是否因負擔債務，而不能維持最基
    本之生活條件；所陳報之各項花費，是否確屬必要性之支出
    ；如曾有協商方案，其條件是否已無法兼顧個人生活之基本
    需求等情，為其判斷之準據。
三、經查：
㈠、聲請人於民國105年度至107年度均無申報所得，名下無財產
    ，有富邦人壽保單解約金新台幣（下同）144,570元，另雖
    有中華郵政保單解約金109,464元，惟其中97,130元解約金
    僅能由受益人領取，是聲請人僅有12,334元解約金（106年4
    月8日受益人曾領取3萬元生存保險金，附此敘明），而國泰
    人壽保單部分，聲請人並非要保人；又聲請人自陳為建築工
    地雜工，無固定雇主，日薪1,000元，每月約工作20日，每
    月收入約20,000元，其107年收入共計235,00元，108年1至4
    月平均每月收入則約19,250元【計算式：（20,000＋16,000＋
    21,000＋20,000）÷4＝19,250】，現未領取任何補助等情，有
    財政部高雄國稅局105年至106年綜合所得稅各類所得資料清
    單及財產歸屬資料清單（卷第15頁、第33至34頁）、107年
    稅務電子閘門財產所得調件明細表（卷第98頁）、財產及收
    入狀況說明書（卷第5至7頁）、債權人清冊（卷第9至10頁
    ）、調解不成立證明書（卷第14頁）、戶籍謄本（卷第81頁
    ）、勞工保險被保險人投保資料表（卷第36頁）、個人商業
    保險查詢結果表（卷第32頁）、財團法人金融聯合徵信中心
    前置協商專用債權人清冊（卷第76至78頁）、信用報告（卷
    第79至80頁）、高雄市政府社會局函（卷第71頁）、高雄市
    政府都市發展局函（卷第71頁）、聲請人108年5月19日補正
    狀（卷第72頁）、收入明細表（卷第73頁）、收入切結書（
    卷第83頁）、存簿及各存款銀行函（卷第16至22頁）、富邦
    人壽保險股份有限公司陳報狀（券第94頁）、國泰人壽保險
    股份有限公司函（卷第91至92頁）、中華郵政股份有限公司
    函（卷第68至69頁）等附卷可參。則在別無其他資料可認聲
    請人有其他收入之情形下，以聲請人自陳之每月收入20,000
    元核算現在償債能力之基礎，堪認妥適。
㈡、關於聲請人個人日常必要支出部分，按債務人必要生活費用
    ，以最近一年衛生福利部或直轄市政府所公告當地區每人每
    月最低生活費一點二倍定之，本條例第64條之2第1項定有明
    文。本院參酌衛福部社會司所公告108年度高雄市最低生活
    費為13,099元，則聲請人每月最低生活所必需除有特殊情形
    並有證據證明者外，自宜以此之1.2倍即15,719元為度，始
    得認係必要支出。又聲請人陳稱於配偶所有房屋居住，房貸
    均由配偶支出，客觀上無房屋費用支出，故於計算聲請人個
    人每月必要生活費時，即應自前開已包括聲請人居住費用在
    內之每月最低生活費用中，扣除相當於房租支出所佔比例（
    大約為24.36％）。依此計算結果，聲請人每月之必要生活費
    應以11,890元為準【計算式：15,719－（15,719×24.36%）＝1
    1,890，本件元以下均採四捨五入計算】。
㈢、關於聲請人扶養支出部分，聲請人稱其須扶養未成年子女廖○
    ○，每月扶養費用4,000元。經查，廖○○係101年生，於105年
    至107年度均無申報所得，名下無財產等情，此有戶籍謄本
    （卷第81頁）、綜合所得稅各類所得資料清單及財產歸屬清
    單（卷第84至86頁）、107年稅務電子閘門財產所得調件明
    細表（卷第99頁）附卷可考，聲請人所育子女既未成年，名
    下亦無財產，客觀上堪認有受扶養之需要。茲審酌聲請人負
    擔高額債務需要清理，其所負義務自有別於一般，不能不考
    慮其經濟能力。而聲請人配偶於106年度至107年度之申報所
    得各為2,902,023 元、2,659,849 元（性質均為薪資所得、
    股利所得、利息所得），平均每月所得約為241,835元、221
    ,654元，而107、108年平均每月薪資收入各約30,661元、30
    ,662元，名下有房屋1筆、土地2筆，現值共計1,694,225元
    ，並有3筆投資共2,152,080元，有稅務電子閘門財產所得調
    件明細表（卷第100至103頁）、員工在職證明書（卷第87頁
    ）、薪資清冊（卷第88頁）在卷可按。本院認聲請人與配偶
    應分擔扶養子女費用之比例約為1：9（計算式：20,000：22
    1,654＝1：9） 。至於扶養費用之部分，按受扶養者之必要
    生活費用，準用第一項規定計算基準數額，並依債務人依法
    應負擔扶養義務之比例認定之，本條例第64條之2第2項亦有
    明定。準此，聲請人所應負擔其所育未成年子女每月之扶養
    費，自宜以此為度，始得認係必要支出，是在無其他更為詳
    實之資料可供佐證之情形下，本院認即應以108年度高雄市
    每人每月之最低生活費13,099元之1.2倍即15,719元，與配
    偶按比例負擔扶養費。故綜上，聲請人子女每月之扶養費即
    應以1,572元為度（計算式：15,719×0.1＝1,572）。
㈣、綜上所述，聲請人目前每月收入為20,000元，扣除子女扶養
    費1,572元，必要生活費11,890元後，尚餘6,538元。而聲請
    人目前負債總額為2,192,374元（卷第9至10頁債權人清冊）
    ，扣除富邦人壽、中華郵政保單解約金共計156,904元後，
    以上開餘額按月攤還結果，至少約須26年【計算式：（2,19
    2,374－156,904）÷6,538÷12＝26】始能清償完畢，堪認聲請
    人確有不能清償債務之情事。從而，聲請人向本院聲請清算
    ，應予准許，並命司法事務官進行本件清算程序。
四、依本條例第11條第1 項、第83條第1 項、第16條第1 項，裁
    定如主文。
中　　華　　民　　國　 108　　年　　7 　　月　　29　　日
              　　民事庭　　法　官　沈建興
以上正本係照原本作成。
本裁定不得抗告。
中　　華　　民　　國　 108　　年　　7 　　月　　29　　日
  　                        書記官　胡美儀